臺灣臺南地方法院民事判決
109年度勞訴字第137號
原      告  陳文彬  
訴訟代理人  曾  翔律師  
被      告  中華賓士汽車股份有限公司

法定代理人  劉禹策  
訴訟代理人  余宗翰  
            陳佩慶律師
            沈以軒律師
上列當事人間請求確認僱傭關係存在等事件，經本院於民國110
年5月4日言詞辯論終結，判決如下：
    主  文
原告之訴及假執行之聲請均駁回。
訴訟費用由原告負擔。
    事  實  及  理  由
一、按確認法律關係之訴，非原告有即受確認判決之法律上利益
    者，不得提起之，民事訴訟法第247條第1項前段定有明文。
    查被告以原告不能勝任工作為由，依勞動基準法（下稱勞基
    法）第11條第5款規定，向原告預告終止勞動契約，兩造就
    渠等間勞動關係是否存在有爭執，足致原告在私法上之法律
    地位存在不安之危險，而此種不安危險之狀態，客觀上既得
    以確認判決將之除去，則原告提起本件確認僱傭關係存在之
    訴部分，有確認利益，先予敘明。
二、原告主張：伊於民國95年4月3日起任職於被告擔任鈑金技師
    ，工作内容為依據原廠標準工作程序規範執行維修單所列工
    作項目，並依照被告標準作業程序確保正確維修車輛、拆裝
    零件並於期限内完工。每月工資含底薪新台幣（下同）2萬8
    510元、伙食津貼1800元及不固定之績效獎金。詎被告竟於1
    09年10月6日以伊工作能力不能勝任為由，依勞基法第11條
    第5款預告於同月31日終止勞動契約。伊並無工作能力不能
    勝任情事，且被告未曾就伊工作能力要求進行績效改善等避
    免解僱之手段，有違解僱最後手段性原則，則被告解僱原告
    之行為自屬違法而無效。兩造間僱傭契約仍然存在。被告單
    方終止勞動契約不生效力，即應認被告自其終止勞動契約之
    時起負受領勞務遲延之責，迄兩造勞動契約終止或原告有拒
    絕繼續服勞務之情事時止，被告均負有給付工資之義務，伊
    自得請求被告自109年11月1日起至恢復伊職務之前1日止，
    按月給付3萬5234元，又被告自109年11月1日起均未依規定
    為伊提繳每月退休金至其個人退休金專戶，使伊受有損害，
    伊亦得請求被告自109年11月1日起按月提繳退休金2088元至
    伊勞工退休金專戶。並聲明：㈠確認兩造間之僱傭關係存在
    。㈡被告應自109年11月1日起至原告復職日止，按月於次月2
    8日前給付原告3萬5234元，暨各自次月29日起至清償日止，
    按週年利率百分之5計算之利息。㈢被告應自109年11月1日起
    至原告復職日止，按月提繳2088元至原告之勞動退休金專戶
    。㈣原告願供擔保，請准宣告假執行。
三、被告則抗辯：㈠由伊所提工作檢討報告及彙整欄表、原告近2
    年績效考核最末位E等紀錄，可證原告工作能力確有不能勝
    任之情事。㈡原告主張其過往如有考核成績低落，被告可隨
    即終止契約，而被告未以年度為單位對原告進行109年度績
    效評比，卻以原告過往違失、績效評比遽為終止契約，違反
    兩造約定，且原告縱有缺失，亦未曾造成重大損害，工作時
    數亦未低於其他員工云云。然原告工作經常發生缺失，屢遭
    客訴，經伊公司鈑金組長（主管）、廠長長期多次輔導告誡
    ，或調整為較輕易之板金工作内容後，仍經常出錯而屢遭客
    戶抱怨，顯無自我改善意願，無法達到被告僱用原告正確完
    成鈑金工作之經濟目的，而工作能力不能勝任並非以造成重
    大損害為必要。至於工作時數僅係評斷績效獎金之依據，與
    工作品質優劣無關，不能以此判斷原告工作能力勝任與否之
    標準。㈢原告再稱被告未經任何正式懲戒措施逕予解僱原告
    ，有違解僱最後手段性原則云云，惟伊公司工作規則第39條
    以下係規範公司之績效評鑑制度，並特別明文「經評定工作
    績效表現不佳者，以及業務銷售人員未達公司發布之業績效
    銷售標準、業績考核辦法等相關標準，得視為不能勝任工作
    」，且工作規則内並無規定伊終止與員工間勞動契約必先經
    懲戒等程序，而伊終止與原告間契約關係前後，並無再招募
    與原告相同或類似之職缺，可知伊確無其餘職務可供安置原
    告工作，伊已盡最大善意，數年來多次溝通協調、輔導勸誡
    ，然原告仍因無任何改善成效，伊解雇原告，並發給資遣費
    ，已符合最後手段性原則。並聲明：㈠原告之訴及假執行之
    聲請均駁回。㈡如受不利判決，願供擔保請准宣告免為假執
    行。
四、兩造不爭執及爭執事項：（卷224、225頁）
  ㈠不爭執事項：
　　⒈原告於95年4月3日起任職於被告公司擔任鈑金技師，工作
      内容為依據原廠標準工作程序規範執行維修單所列工作項
      目，並依照被告公司標準作業程序確保正確維修車輛、拆
      裝零件並於期限内完工。每月工資含底薪2萬8510元、伙
      食津貼1800元及不固定之績效獎金。
　　⒉被告於109年10月6日以原告工作能力不能勝任為由，依勞
      基法第11條第5款預告於同月31日終止勞動契約。
　　⒊兩造於109年10月22日進行勞資爭議調解不成立。
　㈡爭執事項：
　　⒈兩造間之僱傭關係是否存在？
　　⒉原告請求確認兩造僱傭契約存在，並請求被告給付薪資及
      按月提繳退休準備金至原告勞工退休金專戶，有無理由？
五、得心證之理由：
　㈠按勞工對於所擔任之工作確不能勝任時，雇主得預告終止勞
    動契約，為勞基法第11條第5款所明定。勞工確不能勝任工
    作之規範本旨，應就勞工客觀上之能力、學識、品行、身心
    狀況不能勝任工作，及勞工主觀上能為而不為或怠忽所擔任
    之工作等違反忠誠履行勞務給付情狀，合併為觀察判斷。又
    解僱與勞工不能勝任之具體事實，在程度上應具相當之對應
    性，該具體事實之態樣、初次或累次、故意或過失、對雇主
    及事業所生之危險或損失、勞僱關係之緊密程度、勞工到職
    時間之久暫等，均為是否達到解僱之衡量標準，且其情形須
    雇主於其使用勞基法所賦予保護之各種手段後，仍無法改善
    情況下，始得為終止勞動契約。
　㈡原告主張伊無不能勝任工作之情事，被告對伊終止勞動契約
    ，並不合法一節，為被告所否認，並舉原告自99年10月至10
    9年9月間未依標準作業程序施工致生公司損害之工作缺失（
    如附表所示），且提出被告不爭執之職位說明書、原告簽立
    切結書、懲處警告書、客訴案件紀錄、資遣申請單、主管報
    告書、原告簽立工作報告書等件為證（卷79-109、201-207
    頁），堪認原告在職期間工作確曾發生如附表所示缺失乙節
    為可採。
　㈢觀諸鈑金技師之職位說明書，其主要職責為依原廠標準工作
    程序執行維修單所列載工作項目，且應注意須確保正確維修
    車輛及拆裝零件並於期限内完工，佐以經台北市政府勞工局
    核備之被告公司107年5月工作規則第39條：「…本公司將以
    績效評鑑制度，針對您平日工作表現做經常性的評量考核，
    工作的績效應與公司經營的總目標吻合…。經評定工作績效
    表現不佳者…，得視為不能勝任工作。」（卷264頁），則原
    告任職期間所發生如附表所示之工作缺失，是否屬不能勝任
    工作之情形，即應以是否完成上開職責目標為依據。經核原
    告簽立切結書、懲處警告、客訴紀錄、主管報告書及原告簽
    立報告書等件，其中原告簽立之切結書、報告書中，多載有
    「不夠專心」、「不夠細心」、「加強自身專業知識與技能
    」等，顯見原告已承認屬自身之疏失，參以原告任職已近15
    年，迄至109年仍發生「未依公司規範完工後須測試檢視所
    有拆卸零件是否回歸到定位」、「未按照原廠施工文件步驟
    來施工」等未依標準施工程序作業之缺失，且任職期間歷年
    所發生缺失亦多同此類型，被告稱原告難以勝任被告公司對
    於鈑金技師之核心職責要求，並非空言，應屬有據。
　㈣原告雖主張其工作表現已符合被告提出之鈑金技師績效衡量
    指標之多數標準，收費工時及基此核算之績效獎金亦名列被
    告台南分公司板金技師中上之列，被告所舉過失並無他人之
    錯誤率足資比較，且未造成被告公司重大損失，原告之績效
    考核亦應以年度為單位計算，不應累計任職期間所有缺失云
    云。然查，所謂「板金技師工時統計表」（卷191頁）主要
    係計算技師各種工作時數之數據，僅能反應原告生產及出勤
    時間之工作面向，然「工作時數長短」、「差勤是否正常」
    等，與「工作品質」之良窳，仍屬不同二事，而工作品質亦
    非與其他員工相互比較結果、或有否造成公司重大損害為斷
    ，揆之上情，原告到職近15年之久仍累次發生相同態樣之工
    作缺失，經勸誡檢討，仍未能達到被告對其技師員工職務水
    準之要求，已足認符合對於所擔任之工作確不能勝任之情形
    甚明，被告以此為由解僱原告，並發給資遣費，合於法律規
    定。原告猶主張被告主管考核流於主觀好惡，並無證據證明
    ，不足憑信。
　㈤至原告主張被告解僱前未踐行懲戒措施，亦未曾提供任何具
    體實質之輔導改善協助，有違解僱最後手段性之原則云云，
    然按雇主懲戒之目的在於使員工有所警惕並改善，而以工作
    輔導告誡之方式，較單純之懲戒更加詳細嚴謹，應認已達成
    與懲戒相同之目的。被告於原告發生缺失後，未立即解僱原
    告，而係要求原告書寫缺失檢討報告、工作輔導告誡等情，
    為原告所不爭，足見被告已善盡以其他手段處理原告不勝任
    工作之問題，惟經被告數年來多次與原告溝通勸導，原告仍
    未能改善自身技能及專注程度，以精進工作品質，符合被告
    要求之合理標準，被告始對原告終止勞動契約，應認被告已
    先以其他方式督促原告改善缺失，符合解僱最後手段性原則
    。
　㈥誠如前述，原告任職於被告長達10餘年，仍累次發生相同態
    樣之缺失，經被告屢次以其他手段督促原告，仍未見原告有
    明顯改善其不能勝任工作之情況，從而，被告於109年10月6
    日以原告對於所擔任之工作確不能勝任為由，依勞基法第11
    條第5款規定預告於同月31日終止勞動契約，應屬合法有據
    。原告主張兩造間勞動契約仍然存在，並無足採。
六、綜上所述，原告請求確認兩造間之僱傭契約存在，併依僱傭
    契約請求被告給付薪資、提繳勞工退休金等，均無理由，應
    予駁回。又原告之訴既已駁回，其假執行之聲請失所依據，
    應併予駁回。本件事實已臻明確，兩造其餘之攻防方法及證
    據資料，經核與本判決結果無影響，爰不一一論列，附此敘
    明。
七、訴訟費用負擔之依據：民事訴訟法第78條。
中　　華　　民　　國　　110 　年　　5 　　月　　31　　日
                  民事勞動法庭  法  官  蔡雅惠
以上正本係照原本作成。
如不服本判決，應於送達後20日內，向本院提出上訴狀並表明上
訴理由，如於本判決宣示後送達前提起上訴者，應於判決送達後
20日內補提上訴理由書（須附繕本）。如委任律師提起上訴者，
應一併繳納上訴裁判費。
中　　華　　民　　國　　110 　年　　6 　　月　　1 　　日
                                書記官  黃稜鈞       

附表：
工作缺失 具體事實背景 壹、原告未依被告公司標準作業程序進行施工，導致客戶車輛故障並客訴，造成被告公司二次維修成本損失及商譽受損。 一、事實經過：於99年10月間，原告於維修車號0000-00車輛時，未依原廠特工使用程序步驟文件進行施工，導致施工完成後車輛高度不一致，需再重新拆卸移除焊接施工，造成公司額外費用損失及商譽受損（卷81頁切結書）。  二、輔導告誡：㈠原告主管及服務專員同仁均輔導原告因其經驗不足，應完全配合被告公司標準作業程序，切勿私自任意施工，造成客戶車輛損壞。㈡建議主管安排原告參與被告公司鈑金技術訓練，以達要求工作改善。  三、懲處處分：主管依被告公司工作規則「工作不力，敷衍塞責」給予嚴重警告，並要求立即改善（卷83頁警告書）。  四、原告仍未改善：原告100年1月14日再次未依標準作業程序施工。 貳、原告未依被告公司標準作業程序進行施工，導致客戶車輛故障，造成被告公司二次維修成本損失及商譽受損。 一、事實經過：100年1月14日，原告於維修車號0000-00車輛時，因施工草率未將拆下復歸零件確實安裝於正確位置，而產生客戶抱怨影響公司商譽（卷85頁報告書）。  二、輔導告誡：主管約談輔導，要求工作改善及配合被告公司作業規範。  三、原告仍未改善：原告100年1月24日再次未依標準作業程序施工。 參、原告未依被告公司標準作業程序進行施工，導致客戶車輛安全系統故障，造成被告公司二次維修成本損失及客訴與商譽受損。 一、事實經過：100年1月24日，原告於維修車號0000-00車輛時，未依原廠規範文件施工步驟進行施工，任意省略步驟，導致客戶抱怨夜視輔助安全系統無法使用，更影響客戶行車安全性（卷87頁報告書）。  二、輔導告誡：主管再次輔導原告應完全配合公司標準作業程序，勿私自任意施工，造成客戶車輛損壞。  三、原告仍未改善：原告101年7月再次未依標準作業程序施工，造成客戶車輛損害，未改善工作要求。 肆、原告未依被告公司標準作業程序進行施工，導致客戶車輛漏水，造成被告公司二次維修成本損失及客訴與商譽受損。 一、事實經過：101年7月24日，原告於維修車號0000-00車輛時，未確實依原廠規範文件施工，導致施工完成後後廂蓋內會進水，客戶抱怨維修品質及影響公司商譽（卷89頁報告書）。  二、輔導告誡：主管再次輔導原告應完全配合被告公司標準作業程序，切勿私自任意施工，造成客戶車輛損害。  三、原告仍未改善：原告102年5月再次未依標準作業程序施工，造成客戶車輛損害，未改善工作要求。 伍、原告未依被告公司標準作業程序進行施工，導致客戶車輛內有碎玻璃，造成客戶車輛行駛有被割傷風險、客訴與商譽受損。 一、事實經過：102年5月3日，原告於維修車號0000-00車輛時（目前車號已換BDL6006），因原告施工態度草率，未將破損玻璃清除乾淨，導致交車後客戶使用時產生異音，進而造成客戶對公司產生抱怨（卷91頁報告書）。  二、輔導告誡：主管再次輔導原告應完全配合被告公司標準作業程序，勿私自任意施工，造成客戶車輛內還有碎玻璃之割傷風險及車輛損害。  三、原告仍未改善：原告104年6月再次未依標準作業程序進行作業，造成客戶車輛損害，未改善工作要求。 陸、原告未依被告公司標準作業程序進行清洗作業，導致客戶車輛前擋玻璃破裂，造成被告公司維修成本損失及商譽、客戶信任感降低。 一、事實經過：104年6月23日，原告於清洗車號000000車輛時，因原告施工態度草率，未依原廠規範文件步驟，致雨刷桿打破前檔玻璃，進而造成客戶對公司產生抱怨（卷201頁報告書）。  二、輔導告誡：主管輔導原告應完全配合被告公司標準作業程序，配合被告公司作業規範，避免造成客戶車輛損害。  三、原告仍未改善：原告105年3月再次未依標準作業程序施工，造成客戶車輛損害，未改善工作要求。 柒、原告未依被告公司標準作業 程序進行施工，導致客戶車輛鼓風機受損，造成被告公司維修成本損失及商譽、客戶信任感降低。 一、事實經過：105年3月15日，被告公司人員於維修車號000-0000車輛時，發現因原告於105年2月17車輛內施工時未依原廠規範文件步驟，導致玻璃膠掉落到鼓風機，致使鼓風機受損（卷203頁報告書）。  二、輔導告誡：主管再次輔導原告應完全配合被告公司標準作業程序，勿私自任意施工，造成客戶車輛損害。  三、原告仍未改善：原告105年9月再次未依標準作業程序施工，造成客戶車輛損害，未改善工作要求。 捌、原告未依被告公司標準作業程序任意放置客戶車輛零件，造成被告公司其他客戶客訴及商譽受損。 一、事實經過：105年8月間，原告分別於維修車號000-0000、AQM-5957、AQL-3956等3部車輛時，分別發生壓裂擋風玻璃、切割擋風玻璃至頂棚內裝、烤漆作業未確實等疏失，造成客戶車輛損害，客戶對此亦多所抱怨，連帶造成被告公司商譽受損（卷205頁報告書）。  二、輔導告誡：原告於工作改善報告書中坦承其做事不專心且不用心，主管並再次輔導原告應完全配合被告公司標準作業程序，切勿私自任意施工，造成客戶車輛損害。  三、原告仍未改善：原告106年9月再次未依標準作業程序施工，已多次輔導並安排培訓還是持續造成客戶車輛損害，未改善工作要求。 玖、原告未依被告公司標準作業程序進行施工，導致客戶增加車輛後葉子板損傷及內部飾板損傷，造成被告公司多次維修成本損失及商譽受損。 一、事實經過：106年9月6日，原告於維修車號0000000車輛時，未依原廠規範文件步驟施工，且又因原告草率施工而造成擴大損壞別的零件，客戶多次抱怨及影響公司商譽（卷93頁檢討報告書）。  二、輔導告誡：原告於工作改善報告書中坦承多次粗心大意未依標準程序施工，並增加造成車輛內部飾板及外部後葉子板總成更多損傷，客戶於9月15日及10月28日再次進廠維修（卷93頁）。  三、原告仍未改善：原告106年11月再次未依標準作業程序施工，已多次輔導並安排培訓還是持續造成客戶車輛損害，未改善工作要求。 拾、原告未依被告公司標準作業 程序，造成客戶車輛頂棚內飾板損傷。 一、事實經過：106年11月8日，原告於維修車號0000000車輛時，因未注意車輛情況，於拆除三角窗時損傷客戶車輛頂棚飾板（卷207頁報告書）。  二、輔導告誡：主管再次輔導原告應完全配合被告公司標準作業程序，勿私自任意施工，造成客戶車輛損害。  三、原告仍未改善：原告108年8月再次未依標準作業程序施工，已多次輔導並安排培訓還是持續造成客戶車輛損害，未改善工作要求。 拾壹、原告未依被告公司標準作業程序任意放置客戶車輛零件，造成被告公司其他客戶客訴及商譽受損。 一、事實經過：108年8月28日，原告於維修車號0000000車輛時，將拆下零件未依公司規範擺放於儲存架上，而是隨意擺放於維修車輛後車廂地毯上，經其他在廠客戶反映，影響公司商譽（卷95頁報告書）。  二、輔導告誡：主管輔導原告應妥善放置客戶車輛零件，影響工作環境髒亂，也避免客戶零件受損及周圍同仁工作時有可能發生割傷之風險。  三、原告仍未改善：原告108年12月再次未依標準作業程序施工，已多次輔導並安排培訓還是持續造成客戶車輛損害，未改善工作要求。 拾貳、原告未依被告公司標準作業程序任意，自行錯誤安裝客戶車輛零件，造成客戶客訴車輛故障及被告公司商譽受損。 一、事實經過：108年12月25日，原告於維修車號0000000車輛時，未按照公司規範先查詢維修文檔，而是依照現況及個人主觀意思進行維修，造成維修後缺少天線座，客戶抱怨及質疑公司維修能力（卷97頁）。  二、輔導告誡：主管已多次輔導原告需依循被告公司標準作業程序進行施工，請勿自行判斷安裝零件，造成客戶車輛損壞。  三、原告仍未改善：原告109年1月再次未依標準作業程序施工，已多次輔導並安排培訓還是持續造成客戶車輛損害，未配合主管輔導改善工作要求。 拾參、原告未依被告公司標準作業程序任意，自行錯誤拆卸客戶車輛零件，造成客戶車輛行駛風險及被告公司商譽受損。 一、事實經過：109年1月2日，原告於維修車號0000000車輛時，未依公司規範完工後須測試檢視所有拆卸零件是否回歸到定位，而造成客戶反映維修後行駛中會有風切聲，對公司維修能力產生質疑並造成公司商譽受損（卷97頁報告書）。  二、輔導告誡：原告於工作改善報告書中坦承已多次未配合主管輔導進行工作改善，也未依依標準程序施工。  三、原告仍未改善：原告109年9月再次未依標準作業程序施工，已多次輔導並安排培訓還是持續造成客戶車輛損害，未配合主管輔導改善工作要求。 拾肆、原告未依被告公司標準作業程序任意，將客戶車輛重複錯誤烤漆4次，才能完成交付工作指示，造成客戶客訴及被告公司商譽受損。 一、事實經過：109年9月7日，原告於維修BDF3589車輛時，主管僅交辦原告執行基礎前保桿烤漆作業，原告卻錯誤拆裝零件依照自己方式施工，並未按照原廠施工文件步驟來施工，造成4次錯誤重複施工始完成，嚴重產生客戶抱怨至被告客服部並造成公司商譽受損（卷99、101頁報告書、客訴案件紀錄）。  二、輔導告誡：主管已多次輔導原告要求工作改善，原告同一工作卻要重複4次才能完成，僅於工作改善報告中表示會再加強品質。  三、原告仍未改善：原告在職期間多次未依標準作業程序施工，已多次輔導並安排培訓還是持續造成客戶車輛損害，除客觀上無法改善其工作，主觀上已無配合改善意願，無法勝任鈑金技師工作。